最　高　行　政　法　院　裁　定
　　　　　　　　　　　　　94年度裁字第00621號
上　訴　人　甲○○
被 上訴 人　高雄縣政府
代　表　人　乙○○
上列當事人間因有關補償事務事件，上訴人對於中華民國92年10
月28日高雄高等行政法院92年度訴字第11號判決，提起上訴。本
院裁定如下：
　　主  文
上訴駁回。
上訴審訴訟費用由上訴人負擔。
　　理  由
一、按當事人依行政訴訟法第243條第1項規定，以高等行政法院
    判決有不適用法規或適用法規不當為上訴最高行政法院之理
    由時，其上訴狀或理由書應有具體之指摘，並揭示該法規之
    條項或其內容。若係成文法以外之法則，應揭示該法則之意
    旨。倘為司法院解釋、或本院之判例，則應揭示該判解之字
    號或其內容。上訴狀或理由書如未依此項方法表明者，即難
    認為已對高等行政法院判決之違背法令有具體之指摘，其上
    訴自難認為合法。
二、本件被上訴人依據行政院環境保護署（下稱行政院環保署）
    訂定之「飲用水水源水質保護綱要計畫—高屏溪、淡水河、
    頭前溪、大甲溪及曾文溪部分水源保護區養豬戶（場）依法
    拆除補償基準」（下稱補償基準）相關規定，負責執行水源
    保護區養豬戶（場）依法拆除補償工作，其成立之水源保護
    區養豬戶（場）依法拆除補償執行小組（下稱執行小組）認
    定上訴人經營之養豬場位於高屏溪水源保護區內，於民國87
    年11月豬隻之在養頭數為零，故不發給豬隻津貼。另畜舍補
    償部分，因執行小組認其中第一棟及第二棟畜舍之肉豬舍部
    分變更用途為養殖池，嗣搶建回復為肉豬舍，而認定第1棟
    及第2棟現均無畜舍存在，不計入畜舍總面積中。上訴人不
    服，向行政院環保署提起訴願，經遭決定駁回，乃提起行政
    訴訟。案經原審法院91年度訴字第405號判決以該訴願決定
    違反行政院環保署訴願審議委員會決議內容紀錄，乃撤銷該
    訴願決定，並命行政院環保署另為適法之決定。嗣經行政院
    環保署重為訴願審議結果，仍決定駁回上訴人之訴願，上訴
    人提起行政訴訟，經原審法院判決駁回。
三、上訴意旨略以：（一）按所謂『臺灣地區養豬頭數調查』係
    依統計法及其施行細則報行政院主計處舉辦之統計調查，而
    依統計法第26條及其施行細則第45條、第59條規定，該調查
    之個別養豬戶飼養豬隻數量屬秘密類統計資料，僅能供政府
    機關作為整體統計分析之用。上開「台灣地區養豬頭數調查
    」與「農情調查」性質相同，係屬調查性質，並無拘束力，
    除供整體統計分析之用外，不作其他用途。換言之，上揭補
    償基準第3條第3項第1款規定，顯然與統計法相關規定牴觸
    ，不得引用。原審判決未查上情，竟認「關於豬之補貼頭數
    之認定，原則上係以行政院農業委員會於87年11月所作『台
    灣地區養豬頭數調查』之資料為主要依據，僅於豬隻頭數認
    定有爭議時，始由縣（市）政府水源保護區養豬戶（場）依
    法拆除補償執行小組再為個案認定」之論據，即屬違法，至
    為明顯。（二）再查，『台灣地區養豬頭數調查』之法源依
    據為何？其調查程序為何？係由調查員實際調查製作，抑或
    養豬戶自行申報？製作程序如何？原審判決均未調查，僅以
    卷附之『台灣地區養豬頭數調查』紀錄所示，即認定：85年
    11月底調查上訴人之豬隻在養頭數為884頭，86年底調查時
    銳減為76頭，足見上訴人已逐漸縮小養豬場之規模，迄至87
    年11月底調查時，該豬場已無飼養豬隻．．．，顯有判決與
    證據矛盾之違法。原審判決既未審究『台灣地區養豬頭數調
    查』之法源依據，亦未就本案之調查報告如何製作予以調查
    ，逕採為證據，即有違法。又卷內「87年11月底飼養100頭
    以上養豬戶養豬頭數調查結果表」，於代號135-137中間再
    行插入136，明顯為事後加入，而依該調查結果表所示，應
    為100頭以上養豬戶之調查表，若被上訴人所稱上訴人已無
    飼養豬隻乙事為真，為何上訴人仍列名其上？足見，87年11
    月上訴人並未參與『台灣地區養豬頭數調查』，該份調查自
    不得作為證據，原審不查仍引為證據，確屬違法。（三）本
    案既無『臺灣地區養豬頭數調查』（依法亦不應據以引用認
    定），應由執行小組個案認定，前揭補償基準第3條第4項亦
    有明文規定。證人李若鈞於原審證稱：其於85年至88年左右
    受雇於上訴人養豬，87年11月當時上訴人養豬場內約飼養肉
    豬600頭、母豬350頭、公豬28頭及仔豬250頭，業據證人李
    若鈞結證屬實，並與證人吳賴玉春證稱：87年11月有替上訴
    人代售豬隻，所述相符，足證上訴人87年11月確有飼養豬隻
    ，原審判決以違法之「台灣地區養豬頭數調查」為證據，而
    遽認上開證人之有利證據不可採，適用之證據法則違背法令
    ，自屬判決違法。（四）系爭第1棟、第2棟豬舍，依原審90
    年8月15日勘驗現場，受命法官問：「目前現場畜舍現狀，
    是否供豬舍使用？」，鑑定人翁瑞奇答稱：「目前畜舍建築
    狀況原係供豬舍用，如果用水浴法或高床養殖，仍可養豬」
    ，足見上訴人之畜舍現狀，仍堪以養豬，被上訴人所認上訴
    人將畜舍變更用途供養殖魚蝦，鑑定人雖稱：「由現場來看
    ，有此可能性，可能變更為養殖業，因水紋高度相當高，而
    以水浴法養豬，水紋高度在30公分高」，惟鑑定人亦稱：「
    農民如果消毒畜舍過或淹水過，亦可能留下水紋」，是徒憑
    水紋痕跡，認定上訴人有變更養殖情事，顯與鑑定人之專業
    意見不符。證人蘇太保、邱義雄以上訴人之豬舍地板往中間
    傾斜、每個豬欄並無豬隻進行的門、天花板有石綿瓦及採光
    板等認定上訴人有變更畜舍為養殖池使用，業據鑑定人翁瑞
    奇以「如果用水浴法仍可養豬」、「以現況三間隔間打通是
    可以容納50頭，以一般來看，可以接受」、「動物都需要光
    照，畜舍天花板有採光板不是絕對判斷之因」，予以否認，
    原審判決未查於此，仍以此作為上訴人變更畜舍用途之證據
    ，亦有判決未依證據之違法，為此，請廢棄原審判決並撤銷
    訴願決定及原處分等語。
四、查上訴人對於原審判決提起上訴，雖以原審判決有適用證據
    違法及判決未依證據違法為由，惟核其上訴理由狀所載內容
    ，係就原審對上訴人在養豬隻頭數之有無及畜舍有無存在，
    應否計入畜舍總面積中等取捨證據、認定事實之職權行使，
    指摘其為不當，難認為對原審判決之如何違背法令已有具體
    之指摘，依首揭說明，其上訴為不合法，應予駁回。
五、依行政訴訟法第249條第1項前段、第104條、民事訴訟法第
    95條、第78條，裁定如主文。
中    華    民    國    94    年    4     月    14    日
                  第五庭審判長法  官　趙　永　康
                              法  官　鄭　淑　貞
                              法  官　黃　淑　玲
                              法  官　侯　東　昇
                              法  官  林  文  舟
以  上  正  本  證  明  與  原  本  無  異
中    華    民    國    94    年    4    月    14     日
　　　　　　　　　　　　　　　書記官　莊　俊　亨
